臺灣臺中地方法院交通事件裁定　　　　 96年度交聲字第365號
原處分機關　交通部公路總局臺中區監理所
異　議　人
即受處分人　甲○○
上列受處分人因違反道路交通管理處罰條例案件，對於交通部公
路總局臺中區監理所民國96年3月21日所為之處分（中監違字第
裁60-ZCA118128號），聲明異議，本院裁定如下：
    主    文
異議駁回。
    理    由
一、原處分機關略以：異議人即受處分人（下稱受處分人）甲○
    ○於民國九十五年六月十四日十五時十五分許，駕駛車牌號
    碼１８７７－ＮＳ號自小客車，行經國道一號北上一五八．
    六五公里處，因有「在高速公路超速行駛（限速一百公里，
    經雷達（射）測定行速為一百一十五公里，超速十五公里）
    」之違規，經內政部警政署國道公路警察局第三警察隊泰安
    分隊員警法舉發，惟經依戶籍地址送達舉發違反道路交通管
    理事件通知單，因「查無此人」而退件，原舉發單位乃依行
    政程序法第七十八條、第八十條、第八十一條規定，辦理公
    示送達；嗣受處分人未依期限內到案，原處分機關遂於九十
    六年三月二十一日以中監違字第裁６０－ＺＣＡ１１８１２
    ８號裁決書，處以罰鍰新臺幣（下同）六千元，並依道路交
    通管理處罰條例第六十三條第一項記違規點數一點，逾期依
    裁決書處罰主文裁處，於法並無違誤等語。
二、聲明異議意旨略以：受處分人甲○○未收到舉發違反道路交
    通管理事件通知單，郵局亦未通知招領，無從繳納罰款等語
    。
三、按行為後法律或自治條例有變更者，適用行政機關最初裁處
    時之法律或自治條例。但裁處前之法律或自治條例有利於受
    處罰者，適用最有利於受處罰者之規定。行政罰法第五條定
    有明文。查受處分人甲○○違規後，道路交通管理處罰條例
    第三十三條、第六十三條規定，業於九十五年七月一日修正
    施行，修正前同條例第三十三條第一項規定：「汽車行駛於
    高速公路或設站管制之道路，而不遵管制之規定者，處汽車
    駕駛人新臺幣三千元以上六千元以下罰鍰。」，第六十三條
    第一項第三款規定：「汽車駕駛人有左列各款所列條款之一
    者，除依原條款處罰鍰外，並予記點：一有第三十三條、第
    三十八條第一項、第四十條第一項、第四十五條、第四十七
    條第一款至第四款、第四十八條、第四十九條或第六十條第
    一項、第二項第一款至第三款情形之一者，各記違規點數一
    點。」。修正後同條例第三十三條第一項第一款規定：「汽
    車行駛於高速公路、快速公路或設站管制之道路，不遵使用
    限制、禁止、行車管制及管理事項之管制規則而有下列行為
    者，處汽車駕駛人新臺幣三千元以上六千元以下罰鍰：一行
    車速度超過規定之最高速限或低於規定之最低速限。」；第
    六十三條第一項第一款規定：「汽車駕駛人有下列各款所列
    條款之一者，除依原條款處罰鍰外，並予記點：一有第三十
    三條第一項、第二項、第三十八條第一項、第四十條、第四
    十五條、第四十七條第一款至第三款、第四十八條、第四十
    九條或第六十條第一項、第二項第一款、第二款情形之一者
    ，各記違規點數一點。」比較新舊法，舊法並未較有利於行
    為人，依首揭規定，本件應依修正後道路交通管理處罰條例
    第三十三條第一項、第六十三條第一項規定處罰，合先明
    。
四、經查：
（一）受處分人於上揭時、地，確有駕駛車牌號碼１８７７－Ｎ
      Ｓ號自小客車因「在高速公路超速行駛（限速一百公里，
      經雷達（射）測定行速為一百一十五公里，超速十五公里
      ）」之違規，而為警舉發之事實，為受處分人所不爭執，
      並有雷達測速照片、舉發違反道路交通管理事件通知單附
      卷可稽，堪信實在。
（二）按違反道路交通管理事件統一裁罰基準及處理細則第五條
      規定：「處理違反道路交通管理事件，有關文書送達之程
      序，依行政程序法之規定。」而依行政程序法第七十八條
      規定：「對於當事人之送達，有下列各款情形之一者，行
      政機關得依申請，准為公示送達︰一應為送達之處所不明
      者。．．．。有前項所列各款之情形而無人為公示送達之
      申請者，行政機關為避免行政程序遲延，認為有必要時，
      得依職權命為公示送達。當事人變更其送達之處所而不向
      行政機關陳明，致有第一項之情形者，行政機關得依職權
      命為公示送達。」；同法第八十條規定：「公示送達應由
      行政機關保管送達之文書，而於行政機關公告欄黏貼公告
      ，告知應受送達人得隨時領取；並得由行政機關將文書或
      其節本刊登政府公報或新聞紙。」；同法第八十一條規定
      ：「公示送達自前條公告之日起，其刊登政府公報或新聞
      紙者，自最後刊登之日起，經二十日發生效力．．．」。
      在本件中，受處分人之戶籍地址，自九十三年五月十七日
      起設在臺中市○○區○○路四段五五號，此有個人基本資
      料查詢結果在卷可憑。而本件舉發違反道路交通管理事件
      通知單之寄送地址最初雖經誤載為「臺中市○○區○○路
      四段五五號」，但經郵務人員查明應在「西屯區」後，已
      改送受處分人正確之戶籍地址，然因「原址查無此人」而
      退回，內政部警政署國道公路警察局第三警察隊遂依法為
      公示送達等情，有信封一份、內政部警政署國道公路警察
      局第三警察隊公告、函暨郵寄退件清冊等存卷可查。則依
      前揭法條規定，應認本件舉發違反道路交通管理事件通知
      單已依法為送達，並生合法送達之效力。受處分人以前揭
      情詞置辯，並無理由。
（三）從而，原處分機關依修正後道路交通管理處罰條例第三十
      三條第一項、第六十三條第一項規定，裁罰受處分人罰鍰
      六千元，並記違規點數一點，逾期依裁決書處罰主文裁處
      ，於法有據，罰鍰金額亦屬妥適，本件聲明異議，為無理
      由，應予駁回。
五、據上論斷，應依道路交通管理處罰條例第八十七條第二項、
    道路交通案件處理辦法第十九條，裁定如主文。
中　　華　　民　　國　　96　　年　　10　　月　　9 　　日
                  交通法庭  法　官  莊嘉蕙
以上正本證明與原本無異。
如不服本裁定應於送達後五日內向本院提出抗告狀。
                            書記官　魏愛玲
中　　華　　民　　國　　96　　年　　10　　月　　9 　　日
